【裁判字號】    89,訴,431
【裁判日期】    900430
【裁判案由】    殺人未遂
【裁判全文】
臺灣花蓮地方法院刑事判決                          八十九年度訴字第四三一號
    公  訴  人  臺灣花蓮地方法院檢察署檢察官
    被      告  丙○○
    指定辯護人  本院公設辯護人甲○
右列被告因殺人未遂案件，經檢察官提起公訴（八十九年度偵字第三一一Ｏ號），本
院判決如左：
    主    文
丙○○傷害人之身體，處有期徒刑壹年拾月。
扣案之瑞士刀壹把沒收。
    事    實
一、丙○○於民國八十九年七月二十二日凌晨二時許，與友人乙○○等人，在花蓮縣
    吉安鄉○○○街十五巷四十號飲酒，因丙○○在把玩打火機之動作，經乙○○勸
    阻無效後，引致乙○○不滿，遂以拳毆打丙○○，丙○○遭毆打後，竟基於普通
    傷害之犯意，持其所有之瑞士刀一把，刺乙○○二刀（起訴書誤載為一刀），造
    成乙○○右胸壁及腹部穿刺傷，肝臟右葉撕裂傷長一公分，乙○○經友人送醫診
    治，嗣報警查獲，並扣得上開瑞士刀。
二、案經乙○○訴由花蓮縣警察局花蓮分局報告台灣花蓮地方法院檢察署檢察官偵察
    起訴。
    理    由
一、右揭事實，業據被告丙○○坦承不諱，且與被害人乙○○指述：當時被告在玩打
    火機，我要他不要玩，他不聽，我就把他拉出去打，我正在打他頭的時候，他突
    然從口袋拿出瑞士刀，刺我二下等情相符，復有國軍花蓮總醫院所出具，記載乙
    ○○腹部穿刺傷、肝傷撕裂傷之診斷證明書附卷可查，被害人受刀傷手術之照片
    共計五帳可按，及瑞士刀一把扣案足稽，事證已臻明確，被告之犯行已洵堪認定
    。
二、核被告所為係犯刑法第二百七十七條第一項之傷害罪。公訴人意旨雖以：被告持
    瑞士刀刺乙○○腹腔，因認被告係犯殺人未遂罪。然訊據被告堅決否認有殺人之
    犯意。按犯罪事實應依證據認定之，無證據不得推定其犯罪事實，刑事訴訟法第
    一百五十四條定有明文。而公訴意旨認被告涉有殺人未遂罪嫌，係以被告以瑞士
    刀刺乙○○腹腔，傷及肝臟，造成肝臟撕裂傷，因及時送醫始免於死，以為論據
    。惟查：被害人受傷之部位雖在腹部，惟被告所使用之瑞士刀，為折疊式小刀，
    展開為二頭長短刀，刀身寬度為一公刀，其短刀長度僅為二點五公分，長刀長度
    亦僅為五公分，刀刃亦不鋒利，在通常使用上係作為工具使用，殺傷力不強，非
    鋒利之刀械，有本院勘驗筆錄一份可查。嗣經本院向治療被害人之國軍花蓮總醫
    院函查結果，據函復：「周員於八十九年七月二十二日因右胸壁及腹部刺傷入院
    ，肝傷右葉撕裂傷長一公分，經縫合。其生命徵象穩定，無立即生命危險。意識
    清醒，未住加護病房，於八十九年八月四月出院」，有該醫院九十年三月二十三
    日（九十）濟德四字第０八二一號函在卷可查。再依當時情節，二人本係朋友，
    因被告遭被害人毆打，被告一時氣憤持瑞士刀刺向被害人，雙方間並無深仇大恨
    。則被告所辯無殺人犯意，應堪採信。被告之行為僅成立傷害罪，公訴人漏未斟
    酌此點，而認被告係犯殺人未遂罪，容有未恰，惟其基本事實同一，其起訴法條
    應予變更。
三、按對於現在不法之侵害，而出於防衛自己或他人權利之行為，不罰。但防衛行為
    過當者，得減輕或免除其刑，刑法第二十三條定有明文。查本件，依被害人乙○
    ○所述：當時被告在玩打火機，我要他不要玩，他不聽，我就把他拉出去打，我
    正在打他頭的時候，他突然從口袋拿出瑞士刀，刺我二下等情，核與被告所辯：
    因為我玩打火機，告訴人要我不要玩，告訴人之後把我叫出去打，當時我刀子放
    在前口袋，告訴人不停一直打我，打到我受不了，我才把口袋的瑞士刀拿出來刺
    他，我在刺他時，他還在打我之事實相符（見本院訊問筆錄），已堪認當時被告
    身體已受不法之立即侵害，且被告受侵害之初，並無先行侵害被害人之行為，被
    告自得主張正當防衛；惟被害人乙○○僅單獨一人，且未任何利器，被告則持有
    殺傷力之瑞士刀，衡情祗須割傷乙○○之手臂，即足以脫免危害，其竟以刀刃刺
    入乙○○之腹部二刀，已逾越正當防衛之必要程度，為防衛過當。故被告當時行
    為雖屬防衛，然其手段已屬過當，超越必要之程度，故依法僅減輕其刑。
四、爰審酌被告前未曾受有期徒刑以上刑之宣告，犯後亦坦承一切犯行，且係因受被
    害人毆打，一時失慮，致觸刑章；惟被告造成被害人腹部受傷結果，亦屬嚴重，
    及始終未能與被害人就民事賠償部分達成和解等一切情狀，量處如主文所示之刑
    。至扣案之瑞士刀一把係供犯罪所用之物，且為被告所有，應依法沒收之。
據上論斷，應依刑事訴訟法第二百九十九條第一項前段、第三百條，刑法第二百七十
七條第一項、第二十三條但書條、第三十八條第一項第二款，罰金罰鍰提高標準條例
第一條前段，判決如主文。
本案經檢察官李子春到庭執行職務。
中      華      民      國    九十      年      四      月     三十     日
                                          台灣花蓮地方法院刑事庭
                                                  法     官
如對本判決不服，應於送達後十日內，向本院提出上訴狀。（應抄附繕本）
附錄本案論罪科刑法條全文：
刑法第二百七十七條第一項


司法院資訊處製作；財團法人民間司法改革基金會備份。
